【裁判字號】    90,上重訴,24
【裁判日期】    901206
【裁判案由】    殺人等
【裁判全文】
臺灣高等法院刑事判決                              九十年度上重訴字第二四號
    上  訴  人  臺灣士林地方法院檢察署檢察官
    上  訴  人
    即  被  告  丁○○
    指定辯護人  本院甲○
右上訴人因殺人等案件，不服臺灣士林地方法院八十八年度重訴字第一三號，中華民
國九十年三月十九日第一審判決（起訴案號：臺灣士林地方法院檢察署八十八年度偵
字第九一七○號）提起上訴，本院判決如左：
    主  文
原判決撤銷。
丁○○殺人，處無期徒刑，褫奪公權終身。
扣案之圓鍬壹把沒收。
    事  實
一、丁○○與王蓮珠同居於臺北市○○區○○街一八○巷一○七號，育有一幼女陳秀
    玲，陳秀玲因故死亡，由臺灣臺北地方法院檢察署檢察官八十八年度相字第二一
    九號案件偵辦中。同年八月六日凌晨二、三時許，丁○○自外飲酒返家，在房內
    與王蓮珠為誰應負遺棄陳秀玲致死之責滋生口角，約過一、二十分鐘，王蓮珠出
    手抓丁○○衣服，丁○○一氣之下用力推開王蓮珠，致王蓮珠頭部撞到牆壁而受
    有額頭二處瘀傷（傷害部分未據告訴）。王蓮珠隨即喊叫道：「你乾脆讓我死了
    算了」等語相脅，丁○○明知以手掐住人之頸部不放足以使人窒息死亡，乃竟頓
    萌殺機，基於殺人之犯意，徒手用力掐住王蓮珠之頸部，於王女掙扎甩搖之際仍
    不罷手，約隔二分鐘之久，致王蓮珠因頸部上端機械性壓迫傷害，導致舌骨骨折
    、窒息死亡。丁○○見王蓮珠已斷氣，乃思棄屍以防被發現，即先在家中取一大
    紙箱置於其停放在附近之ＧＮ─九一四五號旅行車後箱，再將王蓮珠屍體扛出，
    放在該大紙箱內。同日上午丁○○一如往常上班，至下班後，即直接駕駛ＧＮ─
    九一四五號旅行車載運王蓮珠屍體，沿途思考欲將屍體埋在何處，並於行經台北
    縣汐止市○○路及台五線交岔口附近，以新台幣（以下同）二百五十元之價在某
    一五金行購得圓鍬一把，置於車上，嗣憶及曾經在臺北縣汐止市○○路慈惠宮搭
    過鐵屋，乃決意將屍體埋在八連路。迨至晚間九時左右車抵八連路二段六二○號
    前約三百公尺八連溪畔一小橋邊，先在過橋一處人跡罕至之地點挖掘，因地質太
    硬而作罷，改在相距不遠河邊樹下之地點以上開圓鍬挖掘出一及膝之坑洞，再將
    王蓮珠屍體搬下車，置於坑內覆上泥土掩埋棄屍。事畢，丁○○駕車下山，途經
    八連路二段一菜園旁，將該圓鍬丟棄在菜園內旋即返家，並於返家途中，將前開
    裝置屍體之紙箱丟棄在台北縣汐止市○○路旁一資源回收之三輪車上。嗣於同月
    十九日下午四時許，遊客莊運全、李硯炫在八連溪遊玩時，聞到惡臭味上前查看
    而發現露出地面之王蓮珠屍體膝蓋部位，隨即報警處理，經新聞媒體披露後，王
    蓮珠之母乙○○○見屍體穿著之衣物與多日未見之王蓮珠於八月五日所穿著之衣
    物一樣，乃前往指認為王蓮珠無誤，而經警循此線索查獲，並扣得丁○○所有之
    上開圓鍬一把。
二、案經台北縣警察局汐止分局報請臺灣士林地方法院檢察署檢察官偵查起訴。
    理  由
一、上訴人即被告丁○○矢口否認右揭被訴犯行，辯稱：在警訊時遭警刑求，故所言
    不實在，被刑求後，警員告訴伊如何陳述犯罪過程，並稱不可亂講話，否則會隨
    時借提。伊房間牆壁均是木板，王蓮珠頭部不可能造成該種傷害，扣案之圓鍬是
    警察找來的。伊所使用之行動電話在八十八年八月五日晚上即借給戊○○使用，
    七日上班時戊○○始將電話拿到公司歸還，八月六日整日均與戊○○在一起，八
    月十日伊將電話放在車上皮包內失竊；伊最後一次見到王蓮珠是八月三日云云。
二、惟查，右開上訴人如何於八十八年八月六日凌晨二、三時許與王蓮珠因所生女兒
    死亡之責任歸屬問題發生爭執，在其上開東興街住處出手掐住被害人王蓮珠頸部
    至王女不動始放手，事後發現王蓮珠已死亡，乃將王蓮珠之屍體搬至其所駕旅行
    車後車廂之紙箱內，再於當日下班後開車將王女屍體載至汐止市○○路掩埋，途
    中並購買圓鍬一把作為掩埋屍體之工具，事後即予丟棄嗣為警查扣等事實，除有
    圓鍬一把扣案外，茲據：
（一）八十八年九月五日上午十時五十七分檢察官行勘驗程序第一次訊問時，上訴人
      丁○○即供稱：「（你認得出屍體照片係何人？）我認得出來，是王蓮妹，她
      是與我同居之人」、「（屍體是否係你埋的？經過情形？）我埋的，我是在八
      八年八月六日凌晨，因我們二人在台北地檢署有一件遺棄案件，王女認她不必
      負責，二人發生爭吵，吵了一、二十分鐘，王女出手抓我衣服，我用力推開她
      ，她在床上倒下有撞到床邊牆壁，她起來要打我之前，並且說“你乾脆讓我死
      “，我就從正面掐她脖子，她頭甩來甩去，：：，我則繼續掐她，直到她沒氣
      ，我見到她斷氣後，趕快將原裝在紙箱內之衣服倒出來後，把她裝在紙箱裡，
      搬到我所駕駛之ＧＮ─九一四五奧斯汀旅行車後面，在白天我人則到萬順影視
      公司上班，下午六時多下班回家後，就直接把旅行車開出去，邊開邊想要如何
      處理，沿路在汐止市○○路、台五線交岔口附近，花了二百五十元買一把圓鍬
      ，那時已想到要用埋的，但地點還沒有想好，車子一直開到汐萬路時，才想到
      要埋在八連路那邊，因為我以前曾在八連路拱北殿下面之慈惠宮搭過鐵屋。因
      有塞車，所以到埋屍地點已九時左右，車子又會漏黑油，所以慢慢開到了埋屍
      地點後，我人先下車，在人跡比較不會到的地方挖掘，結果因地太硬就放棄那
      個地方後，就在埋屍地點挖掘，挖一、二個小時，我自車上搬下屍體，將屍體
      埋起來，深度約有膝蓋深左右」、「（你掐王蓮妹之外有無另外打她？）沒有
      ，就是掐她之後，她甩來甩去」、「（裝屍體用之紙箱在何處？）已經隨手扔
      掉，找不到了，我是在埋完屍體，自八連路下來，右轉大同路，在尚未到加油
      站之前有一輛三輪車，在收破銅爛鐵處，將紙箱丟在那邊之後，我人就直接回
      家了」、「（你在按王蓮妹時，她反抗時，你有無停止？）沒有停止，一直按
      著她，約有二分多鐘，直到她完全不動為止」「（警方在現場撿到之圓鍬，是
      否就是你拿去那把？）是的，圓鍬我在埋屍體後有帶上車，開下山約三百公尺
      處，將圓鍬丟棄在路邊草叢中，是站在路邊隨手一丟」等語綦詳（見偵查卷第
      四十六至四十九頁勘驗筆錄）；同日下午四時二十三分檢察官再訊問上訴人以
      ：「本檢察官今天上午訊問你時，你之答訊是否皆確實？」時，不惟已據上訴
      人明白陳稱：「確實」，並就檢察官所訊：「犯案後是否假裝要找王蓮珠而故
      意問你母親王女去處？」，亦答稱：「我是怕家人知道」明確不移（見偵查卷
      第五七頁、第五八頁）。
（二）上訴人於同日下午八時五十五分移送檢察署由檢察官偵查，亦明確供稱：「（
      八十八年八月六日凌晨二點多，在南港東新街一八○巷一○七號與王女發生爭
      吵？）是的。」、「（何以爭吵？）因為我們二人所生之小孩死亡，為誰應負
      遺棄致死罪而吵架」、「（你們吵架時，她抓你衣服，你推開她，她頭撞到牆
      壁？）對的」、「（你一生氣之下，掐住她脖子，直到她不能動彈？）當時因
      為她說「乾脆讓我死了算了」，我一氣之下才勒住她脖子」、「（當天，你如
      何處理屍體？）先把紙箱放車子上的後行李箱，再把王女放入紙箱內，我再去
      上班，我下班約六、七點，才開車往汐止八連路埋屍地點」、「（是否載運途
      中，買乙把鏟子用二百五十元買？）是的」、「（到達之後如何處理屍體？）
      大概晚上八（九）點到，用圓鍬挖洞，直接把王女抱出來，沒有拿紙箱出來，
      把王女埋入挖洞，把紙箱丟棄在拾破爛之三輪車上，過程大約二個多小時」、
      「（當天死者穿什麼衣服？）穿白上衣著黃綠相間的短褲」、「（鏟子埋屍後
      ，放於何處？）我在距離約三百公尺地方丟棄」、「（有無共犯？）只有我一
      人」等語一致（見偵查卷第四○頁反面、第四一頁正反面）；上訴人甚至在原
      審於八十八年九月五日、十月二十一日就檢察官聲請羈押及延長羈押訊問時，
      亦供稱：「（王蓮珠是你殺死？）是」、「（如何殺死？）吵架後我用手把她
      掐死」、「（為何爭吵？）為了小孩爭吵。她說她沒遺棄小孩，我一氣之下掐
      她」、「（何時、地殺她？）八月六日凌晨二、三點，在東興街我家」、「（
      如何發現王蓮珠死亡？）我掐她脖子她不動了，我摸她鼻子沒有呼吸：」、「
      （如何處理屍體？）我家中原有紙箱，我拿紙箱到後車箱，將屍體放在紙箱內
      ，我先去上班，下班後將紙箱拿到八連路掩埋」（見原審聲羈第一四六號卷第
      四頁正反面）；「有無於八十八年八月六日殺死王蓮珠？）有，因小孩問題雙
      方吵架，我有喝酒我掐死她，：」、「（如何埋屍體？）載到汐止埋掉，在八
      連溪旁」等情不諱（見原審偵聲第一○二號卷第十一頁反面、第十二頁），互
      核一致。
（三）而八十八年八月十九日在八連溪畔發現掘出之無名屍體，經檢察官相驗、解剖
      鑑定並比對王蓮珠之母乙○○○之血液結果，認定死者為女性，與乙○○○之
      ＤＮＡ相符，應有血緣關係；並綜合人身鑑別之各項指標顯示，死者應為王蓮
      珠無誤，此有勘驗筆錄、解剖筆錄（見相驗卷）、法務部法醫研究所八十八年
      十二月八日（八八）法醫所醫鑑字第○九一四號鑑定書（見原審卷第一宗第十
      八至二十頁）及照片附卷可稽。又死者之穿著與乙○○○於八十八年八月五日
      所見王蓮珠之穿著一樣，並據乙○○○指認在卷，從而本件死者應係王蓮珠，
      堪以確定。查乙○○○最後一次見及被害人係於八十八年八月五日下午在台北
      市○○路其工作地點，之後即不見王蓮珠行蹤，此經乙○○○迭次供明（見偵
      查卷第一二六頁反面、第一二八頁反面、第一三一頁），雖乙○○○於八十八
      年九月五日上午十時十分所製作之筆錄，曾提及「八月十三日她（即王蓮珠）
      有來上班」、「八月九日下班時，我公司之林主任有跟我說看到那天跟我上班
      之王蓮珠我女兒人在南港公園往丁○○住處走去：」（見偵查卷第一三○頁反
      面、第一三一頁正面）。上訴人並據此謂被害人非其於八月六日所殺害云云置
      辯。前者，依乙○○○該次筆錄之記載：「丁○○於七月十日出獄後就到我家
      附近找王蓮珠，：：，直到七月十二日：出門時我有交待王蓮珠叫她去丁○○
      家拿法院傳票要去上班，王蓮珠八月十二日就沒去上班，直到八月十三日她有
      來上班，就發現王蓮珠脖子上有被吻之痕跡：：」等語連貫觀之，應係指王蓮
      珠於七月十二日去找上訴人時當日即未去上班而言，情甚明灼。則告訴代理人
      庚○○律師所稱八月係七月之誤，質之製作筆錄之員警辛○○證稱：「乙○○○有可能口述錯誤」（見本院卷第一二七頁、第一二八頁），即屬有據。後者
      ，乃係指八月九日乙○○○下班時，其公司之林主任告訴她曾見到（八月五日
      ）跟她上班（即到公司找乙○○○）之王連珠（當天）人往丁○○家走去，而
      非謂八月九日林主任有看王蓮珠亦明；上訴人所指尚有誤會。至被害人王蓮珠
      曾因遺棄其女陳秀玲致死案件，案經臺灣臺北地方法院檢察署檢察官傳喚偵查
      作證，此有八十八年度相字第二一九號案傳票影本可按（見偵查卷第二一六頁
      ），足見被告自白因該案件責任問題與被害人發生口角，即與事實相符，而得
      以憑採。
（四）查被害人王蓮珠係因頸部上端機械性壓迫傷害，導致舌骨骨折、窒息死亡，其
      死亡方式為他殺（因他人犯罪行為致死）等情，此據檢察官督同法醫師相驗解
      剖明確，有相驗屍體證明書、勘驗解剖筆錄及驗斷書可徵，並經法務部法醫研
      究所鑑定無訛，有該所出具之上開第○九一四號鑑定書足佐。關於鑑定書所載
      被害人頸部上端機械性壓迫傷害之造成原因，則據鑑定證人即法醫師丙○○於
      原審證稱：「舌骨如果被壓迫是會造成窒息的狀況，如果是用徒手或隔著物品
      壓迫頸部，由外部看不到傷害，但由頸部內部會看出有傷害，所謂機械性傷害
      ，因為我們不知道是如何造成的，所以我們沒有辦法確定是用什麼東西造成的
      傷害，都會用機械性這個字眼」（見原審卷第一宗第二○九頁、第二一○頁）
      ，在本院結稱：「機械性壓迫傷害包括沒有使用任何器物，即用手去掐頸部及
      用手臂環繞頸部所造成，及使用器物如用繩子等勒押頸部所造成者均屬之。此
      係一廣義名詞，是在不知道用何種方法所造成之傷害，尤其在頸部沒有明顯外
      傷情況下大部分用此名詞」、「死者發現時皮膚已潰爛，所以無法發現明顯傷
      （勒）痕，但若使用繩子之類器物被勒死，則仍可發現勒痕。當時沒有發現死
      者有勒痕」（見本院卷第一九二頁）等各語在卷。依鑑定證人丙○○所稱被害
      人王蓮珠被發現時皮膚雖已潰爛，但如係使用繩子等器物勒押頸部仍有勒痕，
      惟被害人之頸部並無勒痕等情形，顯已排除被害人係遭受使用繩子等器物勒押
      頸部造成窒息死亡。於此情形，則上訴人前此自白以徒手掐住被害人之頸部造
      成被害人窒息死亡，即與事實相符。上訴人雖又質疑如係其所為，何以未留有
      其指紋云云。此部分亦據鑑定證人丙○○到庭說明：「在法醫學來說，指紋留
      在人體上比較清楚的是在二十四小時之內，超過二十四小時即較不容易發現，
      除非兇嫌手上有血痕（指紋）留的時間才會較久些。對於超過十天以上之屍體
      ，不論用警方採取指紋之方式，或使用紫外光均無法看到，所以指紋之採證應
      於二十四小時內完成」等語綦詳（見本院卷第一九三頁）。上訴人雖手掐被害
      人頸部，惟被害人死亡時間距其被發現時已達十餘日，則檢警未採集到上訴人
      指紋，情屬當然，上訴人執此否認犯罪，委非可採。
（五）被害人死亡日期為八十八年八月六日凌晨（見上開鑑定書之記載，原審卷第十
      七頁），此項死亡日期之認定，據鑑定證人丙○○結稱：「死亡日期之推定會
      定一個死亡時窗，最後一點即是發現屍體的那一個時間，最前面那一點則是死
      者失蹤或者最後一次有人看到的時點。此二點中間的時間稱為時段。法醫學是
      參考這兩個時段，再參酌屍體腐敗程度及胃內容物多寡及蛆蟲生長大小、證人
      之證言等，可將此時段縮小加以判斷。可容許性之誤差，少則幾小時，多則幾
      天，會因為收集資料之多寡而有所不同。以本案來說，死者頭髮掉落、皮膚脫
      皮，法醫學認定死亡在十到十二天以上，又因為埋在土裡，死後變化會比較慢
      ，所以沒有蛆蛆，胃是空的，小腸內沒有許多食物，顯示死者離吃飯時間已經
      有六到八個小時以上，依此判斷，死者在飯後六到八小時死亡，死亡時間在十
      到十二天以上。再印證上訴人之說詞（即死亡時間八十八年八月六日凌晨二、
      三時許），符合這樣死者屍體的表現」（見本院卷第一九二頁、第一九三頁）
      ，則上訴人自白其於八十八年八月六日凌晨二、三時許，手掐被害人頸部窒息
      死亡，亦足信採。又依前揭鑑定書所載，被害人之前額有兩處皮下瘀血（右額
      部者為三．六×二．二公分，左額部者為三．五×二．五公分）。翻開頭部後
      ，發現其前額有廣泛性頭下出血，顱頂無骨折。該頭部之傷害為撞擊性傷害，
      為表淺之皮肉傷，非致命傷。足徵被害人頭部之傷尚屬輕微，並未遭重擊所致
      ，上訴人所辯伊住處房間牆壁為木板，不可能造成如此傷害云云，固非可採，
      惟觀之被害人此部分傷勢，應係上訴人在手掐被害人頸部之前，雙方因小孩死
      亡責任歸屬問題發生爭吵時，上訴人基於傷害犯意，推開被害人致頭撞牆壁所
      造成者，亦甚明灼。
（六）扣案之圓鍬一把係上訴人於載運被害人王蓮珠之屍體途中以二百五十元所購，
      於埋屍後將之隨手丟棄於埋屍地點不遠處之菜園內，事後經鐘淑華發現報警等
  情，除據上訴人就購買圓鍬之經過供如前述外，並經證人鐘淑華就如何發現圓
      鍬一事結證無訛（見原審卷第二卷第十一頁）。再「該圓鍬經發現後，看得出
      來是新的，且時任八連派出所主管之員警林慶雄曾到發現屍體的地方比對過，
      挖的痕跡與圓鍬的大小吻合」，亦據證人林慶雄結證屬實（見原審卷第一宗第
      一一五頁），上訴人所稱圓鍬係新購之說詞，應可信實。雖上訴人於偵查中改
      稱該圓鍬是拿五百元請王靜德替伊購買，再由王靜德將之拿到伊公司地下室（
      詳八十八年九月九日、九月二十日警訊筆錄、八十八年九月九日偵訊筆錄），
      惟此為王靜德所否認（詳八十八年度偵字第九一七○號卷第七十一頁反面），
      嗣上訴人又改稱該圓鍬是伊打電話請戊○○幫伊購買（詳八十八年十月五日警
      訊筆錄），復又改稱因戊○○欠伊錢，伊為了報復劉某才如此說（詳八十八年
      十月十五日警訊筆錄），迄八十八年十二月一日警訊時，被告又改稱該圓鍬是
      在伊公司之地下室取得，不知何人所有云云，前後反覆，依案重初供法則，衡
      情當以上訴人初次所供該圓鍬係伊所購買昔為可採。上訴人雖又辯稱，鐘淑華
      發現圓鍬所在地距離棄屍現場不遠，該把圓鍬是否存有棄屍現場之落土、是否
      有其留存之指紋，均未見檢警為鑑定，自不能認定該圓鍬曾於現場使用過云云
      。經查，扣案之圓鍬係鐘淑華於被害人屍體發現過後幾天在其菜園土地上所發
      現，此經證人鐘淑華證實在卷，關於有無比對過該把圓鍬存留之土質及指紋，
      固據證人即員警己○○、林慶雄證稱：「因為木質很粗糙，所以無法比對，上
      面也沒有留下泥土」（見原審卷第一宗第一一六頁），衡以扣案之圓鍬自案發
      丟棄於鐘淑華菜園以迄於被鐘女發現已歷十餘日，迭經風吹雨淋實已無從採得
      所謂留存之指紋及泥土，證人己○○、林慶雄所稱上情應屬實情，上訴人憑此
      意欲否認其有使用該圓鍬作為掩埋屍體之工具，無非卸責之詞，不足採信。本
      部分事證已明，則上訴人聲請訊問廖修約以證明上開圓鍬非作案工具，核無必
      要。
（七）上訴人於偵查中自承與員警前去埋屍現場時，係其主動告訴員警正確地點，（
      三組）組長在未到分岔路時，伊即告訴他要走那條路（見偵查卷第一六七頁反
      面、第一六八頁），核與證人己○○所證：當初帶上訴人到埋屍現場途中有很
      多岔路，組長故意將路指錯誤方向，他（指上訴人）還會指正我們，正確把我
      們帶到埋屍地點（見原審卷第一宗第七五頁），及證人尤株焮證稱：後來上訴
      人承認有殺被害人，他要畫出埋屍的地點，我們就請他直接帶我們去現場，到
      八連路一段三○九巷有一個叉路，我叫我的同仁要左轉，上訴人馬上說不要左
      轉，要直走。到三一一巷時，又是一個叉路，我要同仁左轉，上訴人又說不要
      左轉，要直走等情相符（見原審卷第一宗第二一五頁），且有證人尤株焮所提
      至埋屍現場沿路照片十張在卷可憑，而上訴人如何駕車至棄屍地點挖洞掩埋被
      害人之屍體，亦經檢察官到場履勘，製有履勘筆錄（見偵查卷第五十二頁）可
      稽，足證被害人之屍體確係上訴人所掩埋無訛。上訴人雖又辯稱其所有之ＧＮ
      ─九一四五號旅行車未經檢警採驗證明有死者所遺之毛髮或屍水，且該車如行
      經山區，於車輪必有現場落土，而上訴人棄屍後，沾黏鞋底之落土必落於駕駛
      座之腳踏墊或踏板上，該部分亦未經採樣鑑定，即不能認定該ＧＮ─九一四五
      號旅行車曾載運屍體至該處云云。查上訴人所使用之前開旅行車內當時雖未採
      集得死者相關之微物證據，而棄屍地並非泥土路而係柏油路，此據證人己○○
      證稱屬實（見本院卷第一二九頁），則上訴人所駕駛之車輛在行經該路段，是
      否可能留下該地之泥土痕，已非無疑，尤其距案發已有相當時日，該車輪胎上
      之附著物必然隨著磨地及使用頻率之增加而耗損乃至蕩然無存，實難在車輪上
      採得何種證據；至車內未採集得毛髮之類等跡證之原因甚夥，自亦不足以即可
      證明上訴人前此以該車作為載運送屍體工具之供述有何不實可言。上訴人另稱
      其所使用之車輛漏油嚴重，有送修紀錄，如有到過棄屍地會留下油漬云云。然
      查，證人己○○證稱勘驗上開車輛時未注意看有無漏黑油（見本院卷第一三○
      頁），再依上訴人所供之修車廠原位在台北市○○○路與永吉路附近，現已搬
      遷找不到該修車廠，車子原先還在，現已被偷等情（見本院卷第一二八頁、第
      二一二頁），此部分所辯已屬無從調查，且依前所述與已明之待證事項無所關
      涉，亦無予調查之必要。
三、上訴人雖一再辯稱其之前所為自白係遭警員己○○、莊志士刑求所為，並非事實
    云云。惟查，證人己○○、莊志士均堅決否認有刑求上訴人之事實（見原審八
    十九年三月九日訊問筆錄），上訴人所稱多次經借提均遭刑求，惟查上訴人於八
    十八年九月五日、同年九月九日、十月十五日之台灣士林看守所借提還押健康檢
    查記錄表，其於八十八年九月五日「自述內部傷病」欄自陳「胃酸過多」，同年
    九月九日則自陳「電棒我的手和腳，用手打我臉跟頭，會酸酸的」，同年十月十
    五日則自陳正常，稽之該三次外傷記錄均為「無」；且八十八年九月五日上午十
    時五十七分、同日二十時五十五分檢察官王壬貴、曾淑華訊問時，上訴人均坦承
    犯行，有檢察官之勘驗筆錄、訊問筆錄可稽，同日下午二十一時三十分原審就檢
    察官聲請羈押案件開庭訊問時，上訴人亦坦承犯行，均如前述。是則上訴人於八
    十八年九月五日即坦承犯行，員警己○○、莊志士洵無於事後再為刑求之必要，
    況且上訴人歷次於警方借訊後檢察官複訊時亦均坦承犯行，有八十八年九月五日
    、同年九月九日、十月十五日訊問筆錄可徵，原審於八十八年十月二十一日就檢
    察官聲請延長羈押訊問時，上訴人亦坦承犯行無訛，是上訴人辯稱多次借提均遭
    刑求，尚難遽信。再查，依八十八年十二月一日上訴人之台灣士林看守所借提
    還押健康檢查記錄表，其於「自述內部傷病」欄自陳「左眼球疑似出血、頭暈，
    遭警以寶特瓶打擊頭部，造成頭暈、流鼻血，臉部左邊擦傷，眼球疑似出血」，
    外傷記錄為左眼瘀傷，據上訴人指係八十八年十二月一日中午十一時許員警己○○於借提後在車上以保特瓶裝水擊打所致云云。惟上訴人另案自訴己○○、莊志
    士、林鴻海涉嫌刑法第一百二十五條第一項第二款之濫用職權追訴處罰罪，經原
    審調查後，認上訴人自己未能確定該日有無被員警莊志土毆打，及上訴人所述被
    員警己○○於八十八年十二月一日上午十一時許毆打，惟己○○於同日上午十時
    許即與另一員警郭德祥共同偵辦林鴻坤、陳金助等人涉嫌違反組織犯罪條例之案
    件，尚難證明上訴人所訴屬實，且亦無積極證據足認林鴻海有何共同或教唆刑求
    情事，而為諭知己○○、莊志士、林鴻海三人均無罪之判決，並已確定，亦有原
    審八十八年度自字第三四三號判決書一份在卷可憑，則上訴人所辯其於警、偵訊
    時所為自白係遭警刑求云云，自無可取，尤其指在檢察官偵訊時遭刑求，更屬無
    稽。上訴人所稱遭警刑求之說並不可採，矧查本院係依憑上訴人在檢察官偵查及
    原審就檢察官聲請羈押、延長羈押時所為之供述【詳如前述理由欄二之（一）（
    二）】及如上之證據為上訴人犯罪事實之認定，此與上訴人警訊筆錄之記載是否
    出於任意性無關，附此敘明。
四、依卷附0000000000號行動電話之通聯紀錄影本（見偵查卷第八十、八
    十一頁）所示，該電話（非屬上訴人所有）於八十八年八月六日晚上二十一時四
    十二分、四十三分、二十二時三十五分均有受話，而當時該行動電話基地台涵蓋
    之通訊範圍係在內湖區及南港區一帶，固有台灣大哥大股份有限公司八十九年八
    月三日太信工（八九）字第○六一八號函可憑（見原審卷第二宗第十六頁），而
    非在汐止八連路，惟上訴人已自承：「八月六日晚上八點到十點這這幾通電話都
    是我朋友戊○○借我的電話打給客戶，當時並不是我在使用這隻電話」、「00
    00000000這電話是戊○○借我的電話打給張潔柏的」（見原審卷第二宗
    第三五頁、第三六頁），張潔柏亦稱0000000000呼叫器係其使用無訛
    （見偵查卷第九三頁反面），已難依此作為上訴人於八十八年八月六日晚上九時
    許未到八連路之論據。上訴人雖另辯稱八十八年八月六日晚上八點至十點這段時
    間，戊○○都和伊在一起云云。惟上訴人自稱：其與戊○○一起出去三次，二次
    係白天出去，是與他一起去找客戶，而一次係晚上，係載他回家，晚上那一次我
    們先去板橋、新莊、三重、蘆洲辦事後才回家，與前述行動電話之通訊範圍係在
    內湖區及南港區已有未符，且證人戊○○證稱：伊並未向上訴人借用行動電話一
    整日或多日，有一次伊有請上訴人載伊去板橋長江路找朋友，因為沒有找到，就
    轉到中和去找，在中和也沒找到，後來就請他載伊回家，但沒去蘆洲，大約於晚
    上八、九時左右回到家（見原審卷第二宗第二○二頁），與上訴人之前所辯伊所
    使用之行動電話是在八十八年八月五日晚上就借戊○○使用，戊○○在同年八月
    七日上班時間把電話拿到公司來還伊等情亦不相符，證人戊○○於本院雖泛稱有
    一次晚上與上訴人在一起，但究竟是何時之事已不記得，並證稱其與上訴人不熟
    ，無私交（見本院卷第一三○頁），則上訴人所辯八十八年八月六日晚上八時至
    十時之間這段期間均與戊○○在一起，資為其不在場之證明，即尚難採信。
五、綜據上述，本件依上訴人前揭關於如何殺害被害人之供述，及其棄屍狀況與棄屍
    所在地之相關位置，既有如前述之補強證據足以擔保上訴人前此之自白為真實，
    自得採為上訴人論罪之依據。又上訴人就檢察官所訊：「是否知到掐脖子會致死
    ？」則據答稱：「知道」（見偵查卷第一六八頁），猶仍恣意為之，且在被害人
    掙扎之際仍不罷手，益見上訴人具有戕害被害人生命之犯意。所辯上情均屬事後
    圖卸之詞，不足採信。卷查證據資料，本件應係上訴人一人所為，則上訴人於偵
    審中與此相佐之陳述，應非真實，無足採信。上訴人雖自承案發之前有飲洒，惟
    依其作案情節，對於外界事務之知覺理會判斷作用，及自由決定意思能力，與一
    般人並無差異，亦難認已達心神喪失或精神耗弱程度，均併此敘明。事證明確，
    上訴人之犯行，堪予認定。
六、核上訴人所為，係犯刑法第二百七十一條第一項之殺人罪及同法第二百四十七條
    第一項之遺棄屍體罪。起訴書就上訴人所犯法條部分雖未論及刑法第二百四十七
    條第一項之罪，惟於犯罪事實欄已有敘及，顯係漏引，且檢察官於原審論告時已
    予補充，附此敘明。所犯前開殺人及遺棄屍體罪間，棄屍行為乃於其殺人後為圖
    湮滅證據而有之犯罪行為，與殺人罪間應具有方法結果之牽連關係，應依刑法第
    五十五條之規定，從一重之殺人罪處斷。原審據以論科，雖非無見。然查，原判
    決事實一欄就被害人係因頸部上端機械性壓迫傷害，導致舌骨骨折、窒息死亡，
    未予翔實記載，致與理由不相適合，且被害人頭部傷害部分未據告訴權人合法告
    訴，原判決就此併予論罪，同有未洽。上訴人丁○○仍執陳詞據以上訴，否認犯
    罪，檢察官循被害人之母乙○○○之請求，以原審量處上訴人無期徒刑過輕為由
    執以上訴，雖均非可採，然原判決既有可議，即屬無可維持，應予撤銷改判。爰
    審酌上訴人前於八十七年間分別因違反就業服務法及妨害兵役案件，經原審判處
    拘役五十日及罰金三千元，此有臺灣高等法院檢察署刑案紀錄簡覆表一份在卷可
    憑，其本次犯罪之動機、目的係因與被害人為誰應負遺棄陳秀玲致死之責發生爭
    執所致，其犯罪之方法、手段係以徒手掐住被害人之頸部致死，並審認檢察官具
    體求處上訴人無期徒刑，褫奪公權終身，尚屬適當，及其犯罪後尚未賠償被害人
    家屬所受損害，暨其犯罪後初則坦承犯行，嗣後否認之態度等一切情狀，量處上
    訴人無期徒刑，並宣告褫奪公權終身。扣案之圓鍬一把為上訴人所有供犯遺棄屍
    體罪所用之物，依刑法第三十八條第一項第二款之規定沒收之。
七、公訴意旨另認上訴人丁○○用力推開王蓮珠，致王蓮珠頭部撞到牆壁而受有額頭
    二處瘀傷，經查此部分傷害犯行係發生在上訴人以手掐死被害人之前，上訴人係
    基於傷害犯意而為，業如前述。此部分應屬告訴乃論之罪，因未據有告訴權人合
    法告訴，本應為不受理之判決，惟依起訴書之記載，公訴人認係屬於實質上一罪
    ，爰不另為不受理之諭知。
據上論斷，應依刑事訴訟法第三百六十九條第一項前段、第三百六十四條、第二百九
十九條第一項前段、刑法第二百七十一條第一項、第二百四十七條第一項、第五十五
條、第三十七條第一項、第三十八條第一項第二款，判決如主文。
本案經檢察官吳國南到庭執行職務。
中      華      民      國    九十      年     十二     月      六      日
                              臺灣高等法院刑事第二十三庭
                                  審判長法  官  黃  瑞  華
                                        法  官  宋      祺
                                        法  官  吳      燦
右正本證明與原本無異。
如不服本判決應於收受送達後十日內向本院提出上訴書狀，其未敘述上訴之理由者並
得於提起上訴後十日內向本院補提理由書（均須按他造當事人之人數附繕本）。
                                        書記官  陳  靜  姿
中      華      民      國    九十      年     十二     月      六      日
附錄：本案論罪科刑法條全文
刑法第二百七十一條第一項
殺人者，處死刑、無期徒刑或十年以上有期徒刑。
刑法第二百四十七條第一項
損壞、遺棄、污辱或盜取屍體者，處六月以上五年以下有期徒刑。


司法院資訊處製作；財團法人民間司法改革基金會備份。
